臺灣新竹地方法院民事簡易判決
110年度竹北簡字第413號
原      告  徐淯慈  
訴訟代理人  黃韋儒律師
            吳存富律師
被      告  徐蓉姿  


上列當事人間請求損害賠償等事件，經本院刑事庭移送前來（10
9年度竹簡附民字第85號），本院於民國110年10月26日言詞辯論
終結，判決如下：
    主  文
被告應給付原告新臺幣伍萬元，及自民國一○九年十二月十六日
起至清償日止，按週年利率百分之五計算之利息。
原告其餘之訴駁回。
本判決原告勝訴部分得假執行；但被告如以新臺幣伍萬元為原告
預供擔保，得免為假執行。
原告其餘假執行之聲請駁回。
  事實及理由
一、原告主張：
    被告因得知原告斯時交往之男友黃金昌為其前夫，遂於民國
    109年3月19日在位於其新竹縣竹東鎮富榮街之住處，在其於
    臉書上所成立「甜姿姿小館」團購網社團上，以公開之貼文
    方式，張貼載明「臉書名稱→Jamie Hsu 暱稱─慈　你不用久
    久一次關注我嘿　我過得很好，不用擔心　很無聊就顧好你
    的男人…我也知道我的好友裡面有人認識順便公開讓你們知
    道當初的小三是那個」之文字（下稱系爭貼文），並將帶有
    原告的個人大頭貼之LINE好友截圖照片之個人資料放在貼文
    下方，誣指原告為破壞被告婚姻之第三者，傳述上開足以貶
    損原告名譽之事項，並公開洩漏原告之個人資料，以此圖文
    併行之方式侵害原告之名譽權與隱私權，致使原告的家人及
    朋友對原告產生誤解，且縱嗣原告就上開事實提出告訴、並
    經臺灣新竹地方檢察署就此偵查、起訴後，被告猶不知反省
    ，復於同年12月11日再於其臉書張貼辱罵原告之貼文及回覆
    如下：「要面對一對沒品的畜生　真的很累! 謊話連篇　下
    半身思想　破麻回收車跟垃圾奧鳥絕配」、「綠茶婊啊…那
    個人說很多謊　但孩子的爸喜歡綠茶洞　其他聽不進去」、
    「雖然氣對方　但我也感謝對方找我找到垃圾　只是男人就
    是在聽婊面話　只有婊才知道　騷他哪裡」等語，所用字眼
    無一不在影射並辱罵原告，造成原告身心極大的痛苦，爰依
    民法第184條第1項前段、第195條第1項之規定提起本件訴訟
    等語。並聲明：（一）被告應給付原告新臺幣（下同）50萬
    元，及自起訴狀繕本送達被告翌日起至清償日止，按週年利
    率5％計算之利息。（二）願供擔保，請准宣告准予假執行。
二、被告則以：
　　伊對於本院109年度竹簡字第1153號刑事判決所認定之事實
    雖不予爭執，惟伊於張貼當日即主動刪除系爭貼文，且原告
    的請求金額顯屬過高，以其經濟能力難以賠償等語。並聲明
    ：原告之訴駁回。
三、本院判斷：
（一）原告主張被告於前揭時、地以網路於臉書社群網站張貼系
      爭貼文等情，業據其提出臉書網頁截圖附卷可參（見竹簡
      附民卷第17-19頁），而被告因此所涉之妨害名譽及違反
      個人資料保護法之犯行，業經新竹地方檢察署檢察官偵查
      後聲請簡易判決處刑（109年度偵字第9655號），經本院
      以109年度竹簡字第1153號刑事簡易判決判處被告有期徒
      刑參月，如易科罰金，以壹仟元折算壹日確定在案，此有
      上開刑事判決正本1份在卷可參（見竹北司簡調卷第9-14
      頁），復經本院依職權調閱該案刑事卷宗核閱無訛，被告
      對於其確有張貼系爭貼文之事實，亦當庭自承在卷（見本
      院卷第58頁)，是原告主張之事實，應堪信實。
（二）按因故意或過失，不法侵害他人之權利者，負損害賠償責
      任；人格權受侵害時，以法律有特別規定者為限，得請求
      損害賠償或慰撫金；不法侵害他人之身體、健康、名譽、
      自由、信用、隱私、貞操，或不法侵害其他人格法益而情
      節重大者，被害人雖非財產上之損害，亦得請求賠償相當
      之金額，民法第184條第1項前段、第18條第2項、第195 
      條第1 項前段分別定有明文。次按，名譽有無受損害，應
      以社會上對個人評價是否貶損作為判斷之依據，苟其行為
      足以使他人在社會上之評價受到貶損，不論其為故意或過
      失，均可構成侵權行為（最高法院90年度台上字第646號
      判例意旨參照）；又維護人性尊嚴與尊重人格自由發展，
      乃自由民主憲政秩序之核心價值。隱私權雖非憲法明文列
      舉之權利，惟基於人性尊嚴與個人主體性之維護及人格發
      展之完整，並為保障個人生活私密領域免於他人侵擾及個
      人資料之自主控制，隱私權乃為不可或缺之基本權利，而
      受憲法第22條所保障（司法院釋字第585號解釋意旨參照
      ）。其中就個人自主控制個人資料之資訊隱私權而言，乃
      保障人民決定是否揭露其個人資料、及在何種範圍內、於
      何時、以何種方式、向何人揭露之決定權，並保障人民對
      其個人資料之使用有知悉與控制權及資料記載錯誤之更正
      權。惟憲法對資訊隱私權之保障並非絕對，國家得於符合
      憲法第23條規定意旨之範圍內，以法律明確規定對之予以
      適當之限制（司法院釋字第603 號解釋意旨參照）。是當
      事人對於自己之個人資料是否揭露、在何種範圍內、於何
      時、以何種方式、向何人揭露等事宜，具有充分之決定權
      ，此乃當事人自主控制個人資料之資訊隱私權，不容他人
      任意侵害；倘無法定事由復未經當事人同意，擅自揭露當
      事人之個人資料者，即屬侵害憲法所保障之當事人「隱私
      權」，洵無可疑。
（三）經查，被告於上開臉書網站社團張貼系爭貼文，以「我的
      好友裡面有人認識順便公開讓你們知道當初的小三是那個
      」等語，影射原告為小三，將導致客觀第三人認為原告為
      破壞被告家庭之第三者，依一般社會通念已使原告感到難
      堪，已足貶損原告之名譽及社會評價，使原告在社會上評
      價產生負面影響，加以被告係於公開社團臉書貼文，即為
      不特定多數人所得以共見共聞之場域，被告於公開臉書社
      團上為上開內容之貼文留言，自足使不特定之人得以自由
      瀏覽社團內貼文及留言，當即屬侵害原告名譽權之行為。
      又被告無正當理由，在未經原告同意之狀況下，將貼有原
      告暱稱「慈」及其個人大頭照之line通訊軟體截圖張貼於
      上開臉書網站社團頁面，並將隱私設定為「地球」(即對
      所有人公開)，即將原告之個人大頭貼之LINE好友截圖照
      片等足以識別原告個人身分之個人資料張貼於系爭貼文之
      下，亦屬侵害原告之隱私權無疑。被告上開故意侵害原告
      名譽權、隱私權之行為與原告所受精神上痛苦之損害結果
      間，復有相當因果關係，則原告主張其因而受有精神上痛
      苦，依上開法條規定請求非財產上損害賠償，即於法有據
      。
（四）另按不法侵害他人人格權，被害人受有非財產上損害，請
      求加害人賠償相當金額慰撫金時，法院對於慰撫金之量定
      ，應斟酌實際加害情形、所造成影響、被害人痛苦之程度
      、兩造之身分地位、經濟情形及其他各種狀況，以核定相
      當之數額（最高法院47年度台上字第1221號、51年度台上
      字223號判決意旨參照）。查被告於上開公開臉書社團張
      貼系爭貼文，而其內容客觀上已足貶損原告名譽及社會評
      價，並已侵害其隱私權，業如前述，被告雖主張系爭貼文
      於其張貼當日已主動刪除，然該等貶損言論及原告之個人
      資料業經由被告登載在臉書，公開在網路傳送廣為散布，
      使不特定多數人均得知悉，自已致原告名譽、隱私受損且
      情節重大，是原告依前揭規定請求被告賠償非財產上損害
      ，洵屬有據。本院審酌原告為大學畢業，現於園區工作，
      月薪約3萬6,000元；被告為國中畢業，現於遊藝場上班，
      月薪約2萬5,000元等情，業據兩造陳明在卷可稽（見本院
      卷第58-59頁），並衡諸本件事發原因、經過、被告係於
      公開臉書社團張貼系爭貼文，及原告名譽、隱私被侵害程
      度，暨衡量兩造之身分、地位、經濟能力、行為情狀等一
      切實際情況，認原告請求之精神慰撫金50萬元，尚屬過高
      ，應予酌減為50,000元，方為公允，逾此數額之請求，為
      無理由，難認有據。至於原告另於本件追加侵權行為之事
      實，即被告前於109年12月11日再行於臉書張貼辱罵原告
      之貼文等之行為，縱其措詞不雅，然因上開事實並不在本
      件刑事附帶民事移送之範圍，是原告就此部分之相關主張
      ，既非本院審理範圍，即不在上開慰撫金之審酌範圍，附
      此敘明。
（五）又按給付無確定期限者，依民法第229條第2項之規定，債
      務人於債權人得請求給付時，經其催告而未為給付，自受
      催告時起，負遲延責任；其經債權人起訴而送達訴狀者，
      與催告有同一效力。而遲延之債務，以支付金錢為標的者
      ，債權人得請求依法定利率計算之遲延利息；應付利息之
      債務，其利率未經約定，亦無法律可據者，週年利率為百
      分之5，民法第233條第1項、第203條分別有明文。本件原
      告對被告之債權，核屬無確定期限之給付，然既經原告起
      訴而送達訴狀，被告迄未給付，當應負遲延責任，故原告
      請求被告應給付自被告收受起訴狀繕本送達之翌日（即10
      9年12月16日）起至清償日止，按週年利率5％計算之利息
      ，核無不合，併予准許。
四、綜上所述，被告張貼系爭貼文之言論，足以使一般人產生難
    堪不悅，客觀上已貶損原告之名譽，對原告之社會評價造成
    損害，且已侵害原告之隱私。從而，原告依侵權行為之法律
    關係，請求被告給付精神慰撫金50,000元及自109年12月16
    日起至清償日止，按年息5%計算之利息，為有理由，應予准
    許。逾此範圍之請求，為無理由，應予駁回。
五、本件事證已臻明確，兩造其餘攻擊防禦方法及所提證據，經
    審酌與判決結果不生影響，爰不逐一論述。
六、本件為適用簡易訴訟程序所為被告部分敗訴之判決，就被告
    敗訴部分，爰依民事訴訟法第389條第1項第3款之規定，依
    職權宣告假執行。原告就其勝訴部分陳明願供擔保請准宣告
    假執行，僅係促使法院之職權發動，無庸為准駁之諭知；至
    原告敗訴部分，其假執行之聲請已失所依附，應併予駁回。
七、本件係原告於刑事訴訟程序提起之附帶民事訴訟，經本院刑
    事庭裁定移送民事庭審理，依刑事訴訟法第504條第2項之規
    定，免納裁判費，故不另為訴訟費用之諭知。
八、據上論結，本件原告之訴為一部有理由，一部無理由，依民
    事訴訟法第436條第2項、第389條第1項第3款、第392條第2
    項，判決如主文。
中　　華　　民　　國　　110 　年　　11　　月　　16　　日
                  竹北簡易庭  法　　　官　林南薰
以上正本係照原本作成。
如對本判決上訴，須於判決送達後 20 日內向本院提出上訴狀。
如委任律師提起上訴者，應一併繳納上訴審裁判費。
中　　華　　民　　國　　110 　年　　11　　月　　16　　日
                              書記官　陳麗麗